【裁判字號】    98,審訴,3012
【裁判日期】    980925
【裁判案由】    確認股東權不存在
【裁判全文】
臺灣臺北地方法院民事判決            98年度審訴字第3012號
    原      告  戊○○
    被      告  邑恒企業有限公司
    法定代理人  甲○○
    訴訟代理人  尤英夫律師
                胡智忠律師
                黃宗哲律師
    法定代理人  丁○○
                丙○○
                乙○○
上列當事人間確認股東權不存在事件，經本院於中華民國98年9
月22日言詞辯論終結，判決如下：
    主  文
確認原告與被告間之股東權不存在。
訴訟費用新台幣壹萬柒仟佰拾伍元由被告負擔。
    事實及理由
一、按有限公司之解散、清算，依公司法第113 條準用無限公司
    即同法第79條之規定，亦即有限公司之清算，以全股體東為
    清算人。但本法或章程另有規定或經股東決議，另選清算人
    者，不在此限。查被告邑恒企業有限公司（下稱邑恒公司）
    經台北市政府以民國93年5月14日府建商字第09313181800號
    函廢止登記，此有該公司變更登記表在卷可參（見本院卷第
    40頁），惟邑恒公司未向本院呈報清算人（見本院卷第47頁
    ），且查無公司法第79條但書之情形，則邑恒公司全體股東
    即丁○○、丙○○、甲○○、乙○○為清算人，本件自應列
    渠等為政暉公司之法定代理人。
二、原告起訴主張：伊從未投資邑恒公司，且工作迄今收入微薄
    ，實無資力投資，詎遭人冒名登記為邑恒公司為出資額新台
    幣（下同）100萬元之股東，伊於98年3月間接獲財政部台北
    市國稅局89年度營利事業所得稅未分配盈餘核定稅額繳款書
    後，始知此事，致伊是否應負擔邑恒公司股東義務，處於不
    確定之狀態，有待確認判決予以除去，為此提起本件訴訟等
    情。並聲明：如主文所示。
三、被告法定代理人甲○○、乙○○則以：伊也是遭冒名登記為
    邑恒公司股東，並不清楚此事，也無從表示意見等語，資為
    抗辯。並聲明：原告之訴駁回。
四、按確認法律關係之訴，非原告有即受確認判決之法律上利益
    者，不得提起之，民事訴訟法第247 條前段定有明文。而該
    條所謂即受確認判決之法律上利益，係指因法律關係之存否
    不明確，致原告在私法上之地位有受侵害之危險，而此項危
    險得以對於被告之確認判決除去之者而言（最高法院42年台
    上字第1031號判例意旨參照）。查原告主張遭冒名登記為邑
    恒公司股東，則兩造間關於股東權即有不明之處，原告即有
    受確認判決之法律上利益，自得提起本件確認訴訟。又原告
    主張之上開事實，業據提出邑恒公司變更登記事項表、章程
    、原告帳戶存提款明細表及國稅局繳款書等影本為證，則被
    告邑恒公司法定代理人以不知情置辯，自無可採。從而，原
    告依民事訴訟法第247條第1項規定，訴請確認兩造間之股東
    權不存在，為有理由，應予准許。
五、本件訴訟費用額確定為17,335元。
六、訴訟費用負擔依據：民事訴訟法第78條。
中    華    民    國    98    年    9     月    25    日
                        民事第六庭法官  傅中樂
以上正本係照原本作成。
如對本判決上訴，須於判決送達後20日內向本院提出上訴狀。
中    華    民    國    98    年    9     月    25    日
                                書記官  王文心


司法院資訊處製作；財團法人民間司法改革基金會備份。
